臺灣臺北地方法院刑事判決　　　　　　　96年度訴字第1186號
公　訴　人　臺灣臺北地方法院檢察署檢察官
被　　　告　甲○○
上列被告因偽造文書等案件，經檢察官提起公訴（96年度偵字第
12779 號），因被告於準備程序中對犯罪事實為有罪之陳述，經
告以簡式審判之意旨，並聽取當事人之意見後，經本院合議庭裁
定由受命法官獨任進行簡式審判程序，判決如下：
    主  文
甲○○行使偽造私文書，足以生損害於他人，處有期徒刑陸月，
如易科罰金，以新臺幣壹仟元折算壹日。如附表編號1 至67號、
編號69至111 號、編號113 至127 號、編號129 至230 號所示「
營業人銷貨退回進貨退出或折讓證明單」上偽造之署押共壹仟壹
佰參拾捌枚，均沒收之。
    事  實
一、甲○○原為設在臺北縣新店市○○路○ 段1 號4 樓「特力翠
    豐股份有限公司」（以下簡稱特力翠豐公司）櫃檯人員，因
    缺錢花用，基於意圖為自己不法之所有及行使偽造私文書之
    犯意，明知如附表編號1 至67號、編號69至111 號、編號11
    3 至127 號、編號129 至230 號所示「營業人銷貨退回進貨
    退出或折讓證明單」（以下簡稱「折讓證明單」）上「原買
    受人」名稱係虛構，且未曾向特力翠豐公司購買產品進而辦
    理退貨，竟於附表所示時間，在特力翠豐公司內，於附表編
    號1 至67號、編號69至111 號、編號113 至127 號、編號12
    9 至230 號所示之「折讓證明單」上「原買受人」欄，接續
    偽造如附表所示之顧客署押共227 次，共計1138枚（每份折
    讓證明單係複寫方式，1 式5 聯《不含存根聯》或1 式6 聯
    《含存根聯》），並在附表編號1 至230 號所示之折讓證明
    單上填寫不實地址、聯絡電話、退貨產品與金額，以上開顧
    客欲辦理退貨領回價款之意思表示而偽造私文書，持交公司
    收執而行使之，足以生損害於特力翠豐公司，並致特力翠豐
    公司承辦人陷於錯誤，如數退予甲○○如附表編號1 至17號
    、19至120 號、122 至230 號所示產品之金額，以此假退貨
    真詐財方式，接續詐得退款共計新臺幣（下同）50萬8379元
    ，其中附表編號18、121 號「折讓證明單」因未填寫產品金
    額致未詐得退款而未遂。嗣於96年間特力翠豐公司進行年度
    盤點發覺有異，始查知上情。
二、案經特力翠豐股公司委由乙○○訴由臺北縣政府警察局新店
    分局報告臺灣臺北地方法院檢察署檢察官偵查起訴。
    理  由
一、上開事實，業據被告甲○○於警詢、偵訊（見96偵12779 號
    卷第4 頁至第7 頁、第43頁）及本院審理中坦承不諱，核與
    告訴代理人乙○○於警詢、偵訊中指訴（見96偵12779 號卷
    第10頁至第13頁、第146 頁）及本院準備程序中指訴相符，
    並有附表編號1 至230 號之折讓證明單原本共230 份扣案可
    資佐證，足認被告出於任意性之自白，與事實相符而堪採信
    ，本件犯罪事證明確，應依法論科。
二、本件被告於附表編號18、121 號所示雖已行使偽造之「折讓
    證明單」而著手詐欺取財，惟未詐得財物，為詐欺取財之未
    遂犯。核被告所為，係犯刑法第216 條、第210 條之行使偽
    造私文書罪，同法第339 條第1 項之詐欺取財既遂罪（附表
    編號1 至17號、19至120 號、122 至230 號部分）、第339
    條第2 項、第1 項之詐欺取財未遂罪（附表編號18、121 號
    部分）。被告於折讓證明單上「原買受人」欄偽造如附表編
    號1 至67號、編號69至111 號、編號113 至127 號、編號12
    9 至230 號所示署押之行為，為偽造私文書之部分行為，而
    偽造之低度行為復為行使之高度行為所吸收，均不另論罪。
    被告先後多次偽造署押以進而偽造私文書並持之詐取財物犯
    行，或係於同日多次在同一處所為之；或係僅相隔1 日或數
    日，皆在同一處所為之，犯罪時地密接，應係基於同一行使
    偽造私文書及詐欺取財之犯意，對同一法益侵害之數舉動接
    續施行，乃接續犯，應論以1 罪（最高法院86年臺上字第32
    95號判例參照），公訴檢察官認屬數罪併罰，容有未洽。被
    告以一接續行使偽造「折讓證明單」之行為，觸犯行使偽造
    私文書及詐欺取財罪名，為想像競合犯，應依刑法第55條前
    段之規定，從一重之行使偽造私文書罪。爰審酌被告正值壯
    年，不思循正當途徑獲取財富，前已因業務侵占案件，經臺
    灣士林地方法院判處有期徒刑8 月、緩刑3 年在案（非累犯
    ），有臺灣高等法院被告前案紀錄表在卷，猶不知悔改，竟
    利用職務之便，偽造折讓證明單，佯稱不特定顧客欲辦理退
    貨，以詐得被害人公司款項，期間達9 個月；惟事後坦承犯
    行，並表悔悟，並稱係家中遭變故，為支應額外開銷，需款
    孔急才誤觸法網，現已將詐得款項歸還告訴人，告訴人表示
    原諒不予追究，業據告訴代理人供述在卷，並有和解書、信
    用貸款清償證明書、臺東縣長濱鄉三間村村長出具之說明書
    、告訴人於96年10月19日所附之刑事陳報狀附卷可參，暨審
    酌被告犯罪手段、生活狀況、品行、智識程度、犯罪所生之
    危害等一切情狀，量處如主文所示之刑，並諭知易科罰金之
    折算標準。如附表編號1 至67號、編號69至111 號、編號11
    3 至127 號、編號129 至230 號所示「折讓證明單」上「原
    買受人」偽造之署押共計1138枚（每份折讓證明單係複寫方
    式，1 式5 聯《不含存根聯》或1 式6 聯《含存根聯》），
    不問屬於犯人與否，均應依刑法第219 條規定宣告沒收。
據上論斷，應依刑事訴訟法第273 條之1 第1 項、第299 條第1
項前段，刑法第216 條、第210 條、第339 條第1 項、第219 條
、第41條第1 項前段、第55條，刑法施行法第1 條之1 第1 項、
第2 項前段，判決如主文。
本案經檢察官楊碧瑛到庭執行職務
中　　華　　民　　國　　96　　年　　10　　月　　29　　日
　　　　　　　　　刑事第七庭  法　官　孫正華
上正本證明與原本無異。
如不服本判決，應於判決送達後10日內向本院提出上訴狀（應抄
附繕本）。告訴人或被害人如對於本判決不服者，應具備理由請
求檢察官上訴，其上訴期間之計算係以檢察官收受判決正本之日
期為準。
                              書記官  葉潔如
中　　華　　民　　國　　96　　年　　10　　月　　29　　日
附錄本案論罪科刑法條全文：
中華民國刑法第210條
偽造、變造私文書，足以生損害於公眾或他人者，處5 年以下有
期徒刑。
中華民國刑法第216條
行使第210 條至第215 條之文書者，依偽造、變造文書或登載不
實事項或使登載不實事項之規定處斷。
中華民國刑法第339條
意圖為自己或第三人不法之所有，以詐術使人將本人或第三人之
物交付者，處5 年以下有期徒刑、拘役或科或併科1 千元以下罰
金。
以前項方法得財產上不法之利益或使第三人得之者，亦同。
前二項之未遂犯罰之。
